臺灣高等法院刑事裁定
110年度毒抗字第421號
抗  告  人  
即  被  告  周玉梅


上列抗告人因違反毒品危害防制條例案件，不服臺灣臺北地方法
院中華民國110年2月25日裁定（110年度毒聲字第208號），提起
抗告，本院裁定如下：
    主  文
抗告駁回。
    理  由
一、原裁定意旨略以：抗告人即被告周玉梅基於施用第二級毒品
    甲基安非他命之犯意，於民國109年12月21日晚間11時許，
    在臺北市○○區○○路○段000號2樓住處內，以放置甲基安非他
    命於玻璃球吸食器加熱產生煙霧吸食之方式，施用甲基安非
    他命，嗣於同年月22日下午2時10分許，為警在臺北市文山
    區木柵路五段與文和橋頭查獲，經其同意採集尿液檢體送驗
    結果，呈甲基安非他命陽性反應，是被告施用第二級毒品之
    犯行洵堪認定，爰依檢察官之聲請，裁定將被告送勒戒處所
    施以觀察、勒戒，其期間不得逾2月等語。
二、抗告意旨略以：伊無戒癮治療認定標準第2條第2項各款所列
    不適合為附命完成戒癮治療之緩起訴處分之情事，且伊為職
    業婦女，需照顧子女，如再進入勒戒處所，將導致家庭事業
    頓失依據，檢察官未予斟酌個案情節，裁量選擇侵害人身自
    由較輕之方式，即聲請法院裁准觀察勒戒，已難謂合義務裁
    量，請求撤銷原裁定云云。　　
三、按施用第一、二級毒品為犯罪行為，毒品危害防制條例第10
    條設有處罰規定，故施用第一、二級毒品者，本應科以刑罰
    。惟基於刑事政策，對合於一定條件之施用者，依同法第20
    、24條等規定，係採「觀察、勒戒或強制戒治」與「附命完
    成戒癮治療緩起訴處分」等雙軌治療模式。而本次於109年7
    月15日修正施行之毒品危害防制條例第20條第3項及第23條
    第2項，雖僅將原條文之再犯期間由「5年」改為「3年」，
    惟鑑於將施用毒品者監禁於監獄內，僅能短期間防止其接觸
    毒品，因慣用毒品產生之「心癮」根本無法根除，並慮及毒
    品危害防制條例施行多年累積之戒毒經驗及實效，暨逐步擴
    充之醫療、戒癮機構、專業人力、社區支援系統等資源，尤
    以本次毒品危害防制條例第24條修正，擴大檢察官對施用毒
    品者附條件緩起訴處分之範圍，使其能視個案具體情形給予
    適當多元社區處遇。是本次修正後對於施用毒品者之思維，
    自應與時俱進，擺脫以往側重於「犯人」身分之處罰，著重
    其為「病患」之特質，並以「治療」疾病為出發點，重新評
    價前揭所謂「3年後再犯」之意義。因此，上述所謂「3年後
    再犯」，只要本次再犯（不論修正施行前、後）距最近1次
    觀察、勒戒或強制戒治執行完畢釋放，已逾3年者，即該當
    之，不因其間有無犯第10條之罪經起訴、判刑或執行而受影
    響，應由檢察官循上開雙軌治療模式，為合義務之裁量處置
    （最高法院109年度台上大字第3826號裁定意旨，109年度台
    上字第3826號判決意旨參照）。
四、經查，被告於前揭時、地因持有毒品為警查獲，被告於警詢
    及偵查中，即坦承有前揭施用第二級毒品之行為，而經警採
    集其尿液送驗結果，確呈安非他命暨甲基安非他命之陽性反
    應，有台灣檢驗科技股份有限公司濫用藥物檢驗報告、臺北
    市政府警察局偵辦毒品案件尿液檢體委驗單等附卷可稽，上
    開檢驗係以氣相/液相層析質譜儀分析法為確認，出現偽陽
    性反應之機率極低，該檢驗結果當為真實可信，足以佐證被
    告之任意性自白確與事實相符，是被告有施用第二級毒品之
    行為，至為明確。又被告於98年間，因施用毒品案件，經法
    院裁定送觀察、勒戒後，認無繼續施用毒品之傾向，於98年
    12月24日執行完畢釋放出所，由檢察官為不起訴處分確定，
    於105年間，又因施用毒品案件，經檢察官為附命戒癮治療
    之緩起訴處分，但並未完成戒癮治療程序，即遭撤銷緩起訴
    處分，此後即未曾再受有觀察勒戒、強制戒治或附命戒癮治
    療之緩起訴處分等情，有本院被告前案紀錄表可按。是本件
    被告施用毒品之行為時間，距離前揭觀察、勒戒執行完畢釋
    放後之時間已逾3年，則原審依檢察官之聲請，據以裁定觀
    察、勒戒，按上說明，並無違誤。被告以前詞指謫檢察官聲
    請觀察勒戒之裁量不當，然現行毒品危害防制條例第24條第
    1項，採行「觀察、勒戒」與「緩起訴之戒癮治療」並行之
    雙軌模式，「觀察、勒戒」程序，係針對受處分人所為保安
    處分，目的在戒除行為人施用毒品身癮及心癮，以達教化與
    治療之目的，其立法意旨在幫助施用毒品者戒毒，性質上為
    一療程，而非懲罰，並屬強制規定，「緩起訴之戒癮治療」
    ，係由檢察官審酌個案情形，依毒品危害防制條例第24條規
    定，改以緩起訴處分方式轉介施用毒品者前往醫療院所治療
    ，是否給予被告為附命完成戒癮治療之緩起訴處分，事屬刑
    事訴訟法第253條之1第1項及第253條之2第1項第6款特別賦
    予檢察官之職權，並無「緩起訴之戒癮治療」應優先於「觀
    察、勒戒」之強制規定，故即使被告無戒癮治療認定標準第
    2條第2項所規定不適合為附命完成戒癮治療之緩起訴處分情
    形，尚難認為檢察官之裁量權因此即收縮至零，只能選擇緩
    起訴之戒癮治療一途，其理甚明。故檢察官聲請法院裁定將
    被告送勒戒處所觀察、勒戒，法院僅得就其聲請審查被告是
    否有施用毒品之行為，以及被告是否為「初犯」或「3年後
    再犯」而為准駁之裁定，並無自由斟酌改以其他方式替代或
    得以其他原因免予執行之權，法院原則上應尊重檢察官職權
    之行使，僅就檢察官之判斷有違背法令、事實認定有誤或其
    他重大明顯瑕疵，予以有限之低密度審查。本件被告有如前
    述施用毒品前案，且前經緩起訴戒癮治療未果，則檢察官斟
    酌被告前案情況以及卷內查獲之本案事證，裁量選擇聲請將
    被告送觀察、勒戒，尚難認其裁量有何違法或明顯失當之處
    。至於被告上開所指一己家庭、工作等因素，究與觀察、勒
    戒之審酌事由無涉。是本件抗告為無理由，應予駁回。　
據上論斷，應依刑事訴訟法第412條，裁定如主文。
中　　華　　民　　國　　110 　年　　4 　　月　　29　　日
     　　　　　　 刑事第十四庭  審判長法　官  黃斯偉
                                      法　官  黎惠萍
                                      法　官  許泰誠 
以上正本證明與原本無異。
不得再抗告。
                                      書記官  朱子勻
中　　華　　民　　國　　110 　年　　4 　　月　　29　　日